臺灣臺中地方法院刑事判決　　　　　　　　　　　　九十三年度訴字第二二一七號
　　公　訴　人　臺灣臺中地方法院檢察署檢察官
　　被　　　告　甲○○
右列被告因違反毒品危害防制條例案件，經檢察官提起公訴（九十三年度毒偵字第二
七七八、二八七三號），本院合議庭裁定改以簡式審判程序審理，判決如左：
    主  文
甲○○連續施用第一級毒品，累犯，處有期徒捌月。
扣案之第一級毒品海洛因壹小包（驗餘淨重：零點貳陸公克）沒收銷燬之；注射針筒
貳支，沒收。
    犯罪事實
一、甲○○前因施用毒品案件，經臺灣嘉義地方法院以八十八年度毒聲字第四九六號
    裁定送觀察、勒戒後，認無繼續施用毒品之傾向，甫於民國八十八年四月十七日
    執行完畢，並由臺灣嘉義地方法院檢察署檢察官以八十八年度偵字第二四○二號
    為不起訴處分確定；又因施用毒品案件，經本院以九十二年度毒聲字第一二六三
    號裁定送觀察、勒戒後，認有繼續施用毒品之傾向，由本院以九十二年度毒聲字
    第一六○三號裁定令入戒治處所施以強制戒治一年，嗣因法律修正而於九十三年
    一月九日出所，前開施用毒品部分並由本院於九十二年十月七日，以九十二年度
    訴字第二一七二號判決判處有期徒刑五月確定，甫於九十三年一月十三日易科罰
    金執行完畢。詎甲○○猶不知戒絕，明知海洛因已列為毒品危害防制條例第二條
    第二項第一款所稱之第一級毒品，竟於觀察、勒戒執行完畢釋放後五年內，另基
    於施用第一級毒品海洛因之概括犯意，於向不詳姓名、年籍綽號「嫂子」之人購
    買取得第一級毒品海洛因後，即自九十三年一月下旬某日起至同年八月二日止，
    在其位於臺中縣豐原市○○○路三三六巷二九號居所，將第一級毒品海洛因加水
    稀釋後，以注射針筒注射皮膚之方式，連續施用第一級毒品海洛因多次，平均約
    每二至三日施用一次。嗣先於九十三年七月二十七日上午十時許，在其犯罪被發
    覺前，主動攜帶其所有用以施用海洛因之注射針筒一支，主動至臺中縣警察局豐
    原分局向警方坦認其有施用第一級毒品海洛因之犯行，表示願意接受裁判，且為
    警採集其尿液送驗，確呈嗎啡陽性反應；復又於同年八月三日晚上七時四十五分
    許，甲○○與廖文煜（已由檢察官另行偵查）甫購得第一級毒品海洛因，正欲尋
    找施用地點時，在臺中縣豐原市○○街與中正路四三六巷路口，為正在該處執行
    肅竊查贓勤務之警員察覺其等形跡可疑，向前盤查身份而未發覺甲○○之犯罪事
    實前，甲○○遂主動拿出其所有之第一級毒品海洛因一包（驗餘淨重：零點二六
    公克）及其所有供施用第一級毒品海洛因所用之注射針筒一支，表示有施用毒品
    犯行，而願意接受裁判，嗣經警採集其尿液送驗，亦呈嗎啡陽性反應。
二、案經臺中縣警察局豐原分局報告臺灣臺中地方法院檢察署檢察官偵查起訴。
    理  由
一、訊據被告甲○○對於在右揭時、地，連續多次非法施用第一級毒品海洛因之事實
    供承不諱，且被告於九十三年七月二十七日向警方自首時，為警所採集之尿液，
    經分別送衛生署豐原醫院檢驗科及中山醫學大學附設醫院藥物濫用檢測中心檢驗
    結果，均呈嗎啡陽性反應，經該檢驗科出具尿液檢查檢驗結果及該檢測中心出具
    尿液確認結果報告各一紙附卷，又其於同年八月三日自首後為警所採集之尿液，
    經送中山醫學大學附設醫院藥物濫用檢測中心檢驗結果，亦呈嗎啡陽性反應，有
    該檢測中心出具之尿液確認結果報告一紙在卷可證。又扣案之白粉一小包（驗餘
    淨重零點二六公克），經送法務部調查局鑑定結果，確實含有第一級毒品海洛因
    成分，有該局九十三年九月十三日調科壹字第一二○○一四三○三號鑑定通知書
    附卷可憑，此外復有被告所有供施用第一級毒品海洛因所用之注射針筒二支扣案
    可資佐證，足見被告之自白與事實相符，而堪以採信。
二、被告前因施用毒品案件，經臺灣嘉義地方法院以八十八年度毒聲字第四九六號裁
    定送觀察、勒戒後，認無繼續施用毒品之傾向，甫於八十八年四月十七日執行完
    畢（雖又因施用毒品案件，經本院以九十二年度毒聲字第一二六三號裁定送觀察
    、勒戒後，認有繼續施用毒品之傾向，由本院以九十二年度毒聲字第一六○三號
    裁定令入戒治處所施以強制戒治一年，惟因法律修正而於九十三年一月九日出所
    ），此有臺灣臺中地方法院檢察署刑案資料查註紀錄表、臺灣高等法院被告全國
    前案紀錄表及司法院全國線上查詢在監所最新資料報表各一份附卷可參。被告曾
    於九十三年六月二十五日起至同年月三十日止，因施用第一級毒品海洛因，而主
    動至屬行政院衛生署草屯療養院住院治療，嗣出院後，亦陸續至該院門診複診治
    療六次等情，固有該院九十三年十一月三日草療護字第六○三二號函附卷可查，
    惟本件被告施用第一級毒品之時間係在九十三年一月下旬某日起至同年八月二日
    止，顯係於前揭治療時間內一方面以停止施用海洛因戒斷症狀請求治療，一方面
    仍繼續施用第一級毒品海洛因，自不符合毒品危害防制條例第二十一條第二項由
    檢察官逕行不起訴處分之規定。從而被告於前案觀察、勒戒執行完畢釋放後，五
    年內再犯施用第一級毒品罪，仍依法應予論科。
三、查海洛因係毒品危害防制條例第二條第二項第一款所規定之第一級毒品。被告於
    前案觀察、勒戒執行完畢釋放後，五年內再行施用第一級毒品海洛因之行為，核
    係犯同條例第十條第一項之施用第一級毒品罪。其持有毒品之行為，意在供己施
    用，故持有之低度行為，應為施用之高度行為所吸收，不另論罪。被告先後多次
    施用第一級毒品海洛因之犯行，時間緊接，且觸犯構成要件相同之罪，顯係基於
    概括犯意反覆為之，應依刑法第五十六條連續犯之規定，論以一罪，並加重其刑
    。又被告因施用毒品經本院於九十二年十月七日，以九十二年度訴字第二一七二
    號判決判處有期徒刑五月確定，甫於九十三年一月十三日易科罰金執行完畢，有
    前揭刑案查註紀錄表及被告全國前案紀錄表可參，其受有期徒刑執行完畢五年內
    再犯本件有期徒刑以上之罪，為累犯，應依法遞加重其刑。按刑法第六十二條所
    謂發覺，固非以有偵查犯罪權之機關或人員確知其人犯罪無誤為必要，而於對其
    發生嫌疑時，即得謂為已發覺；但此項對犯人之嫌疑，仍須有確切之根據得為合
    理之可疑者，始足當之，若單純主觀上之懷疑，要不得謂已發生嫌疑（最高法院
    七十二年臺上字第六四一號判例參照），因此所謂「發覺」，並不包括單純主觀
    上之懷疑，而需偵查犯罪職權之公務員，至少應已知該犯罪事實之梗概始足當之
    ，而被告於九十三年七月二十七日上午十時許，在其犯罪被發覺前，主動攜帶其
    所有用以施用海洛因之注射針筒一支，至臺中縣警察局豐原分局向警員林志信坦
    認其有施用第一級毒品海洛因之犯行，表示願意接受裁判；又於同年八月三日晚
    上七時四十五分許，於警員陳劉熔見其形跡可疑而前來盤查時，主動拿出第一級
    毒品海洛因及注射針筒向警員表示有施用毒品之犯行等情，有卷附警員林志信及
    陳劉熔之職務報告各一份在卷可參，其前者固有自首之適用，殆無疑義；至於後
    者，警員陳劉熔雖因被告形跡可疑，前來盤查，惟其此項懷疑之產生，僅係基於
    其經驗而生之單純主觀上懷疑，而尚乏具體根據足令其產生被告有施用毒品之嫌
    疑，因此被告之犯罪仍屬未為偵查機關所發覺之階段，而被告斯時主動向拿出第
    一級毒品海洛因及注射針筒，並坦承犯行接受裁判，亦應有自首規定之適用，而
    應依刑法第六十二條前段規定減輕其刑，並先加後減。爰審酌被告前因施用毒品
    犯行，甫經二次觀察、勒戒及一次強制戒治，竟猶故態復萌，再施用毒品海洛因
    不輟，無視於毒品對於自身健康之戕害及國家對於杜絕毒品犯罪之禁令，惡性非
    輕，惟念被告犯後尚知悔悟，為戒斷毒癮而向警方自首其犯行，且曾自動向行政
    院衛生署指定之醫療機構草屯療養院請求治療，仍確有戒絕毒癮之意等一切情狀
    ，量處如主文所示之刑。扣案之海洛因一小包（驗餘淨重：零點二六公克），為
    毒品危害防制條例第二條第二項第一款所指之第一級毒品，應依同條例第十八條
    第一項前段規定，沒收銷燬之；另扣案之注射針筒二支，為被告所有，且為供其
    犯本罪所用之物，業據被告於本院審理時供明在卷，爰依刑法第三十八條第一項
    第二款，宣告沒收。
據上論斷，應依刑事訴訟法第二百七十三條之一第一項、第二百九十九條第一項前段
，毒品危害防制條例第十條第一項、第二十三條第二項、第十八條第一項前段，刑法
第十一條、第五十六條、第四十七條、第六十二條前段、第三十八條第一項第二款，
判決如主文。
本案經檢察官乙○○到庭執行職務。
中      華      民      國      九十三      年      十一    月   十二   日
                                臺灣臺中地方法院刑事第四庭
                                        法  官  郭  妙  俐
右正本證明與原本無異。
如不服本判決，應於判決送達後十日內向本院提出上訴狀，上訴於臺灣高等法院臺中
分院( 須附繕本 )。
                                        書記官
中      華      民      國      九十三      年      十一    月   十七   日
附錄本案論罪科刑法條全文
毒品危害防制條例第十條
施用第一級毒品者，處六月以上五年以下有期徒刑。
施用第二級毒品者，處三年以下有期徒刑。
